【裁判字號】    92,交抗,1230
【裁判日期】    921231
【裁判案由】    違反道路交通管理處罰條例
【裁判全文】
臺灣高等法院交通事件裁定                      九十二年度交抗字第一二三０號
    抗  告  人  甲○○
    即受處分人
右抗告人因違反道路交通管理處罰條例案件，不服臺灣板橋地方法院，中華民國九十
二年十一月二十八日所為裁定（九十二年度交聲更字第二六號），提起抗告，本院裁
定如左：
    主  文
原裁定撤銷，發回臺灣板橋地方法院。
    理  由
一、按汽車駕駛人在六個月內，違規記點共達六點以上者，吊扣駕駛執照一個月，道
    路交通管理處罰條例第六十三條第三項定有明文。
二、本件抗告人即受處分人甲○○分別於民國（下同）九十一年五月三十日、同年六
    月十六日、同年七月二十五日及同年八月十三日，駕駛車號八Ｅ─九八０號營業
    貨運曳引車違規，因於六個月內，違規計點共達六點以上，乃依道路交通管理處
    罰條例第六十三條第三項之規定，裁處吊扣駕駛執照一個月，駕駛執照限於九十
    一年九月二十二日前繳送，如逾期不繳送，自同年九月二十三日起易處吊扣駕駛
    執照二個月，並限於同年十月七日前繳送，如又逾期未繳送駕駛執照者，自同年
    十月八日起易處吊銷，並逕行註銷駕駛執照，駕駛執照吊（註）銷後，自九十一
    年十月八日起一年內不得重新考領駕駛執照等語。
三、原聲明異議意旨略以：抗告人於九十一年八月十三日駕駛前開車輛沿臺北縣三峽
    鎮○○路行至鶯桃路口之際，係於燈光號誌管制為綠燈時右轉鶯桃路，並無闖紅
    燈，復於右轉前行約一百公尺後，暫停下車進入劉潮銘所經營位於交岔路口附近
    之無線電器材行內，送修其車裝無線電機具，其後約隔數分鐘之久，舉發員警始
    前來指稱並舉發伊闖紅燈違規，以致其累積違規記點達六點，而遭裁處吊扣駕駛
    執照之處分，爰聲明異議，請求撤銷原處分云云。
四、原裁定略以：本件抗告人分別於九十一年五月三十日、同年六月十六日、同年七
    月二十五日及同年八月十三日駕駛前開營業貨運曳引車，先後發生違反道路交通
    管理處罰條例第六十條第二項第二款、第三十三條第一項、第六十條第二項第三
    款及第五十三條之違規情形，其於六個月內違規計點共達「六點」等情，有汽車
    記點查詢報表一份在卷足憑（其前三次違規各記一點之交通違規事件，並未經原
    處分機關為裁決處分，抗告人即已自動繳納罰鍰結案在案，有交通部公路總局臺
    北區監理所九十二年七月三日北監自字第０九二六００二二八二號函一紙在卷足
    憑），且抗告人對於前三次違規分別被原處分機關各記違規點數一點之事實並不
    爭執，僅執前詞辯稱其並無前開闖紅燈之違規行為。惟查，抗告人於九十一年八
    月十三日九時二十分許，駕駛車號八Ｅ─九八０號營業貨運曳引車，沿臺北縣三
    峽鎮○○路行至有燈光號誌管制之鶯桃路口，逕行闖越紅燈右轉，適有舉發機關
    臺北縣政府警察局三峽分局警員梁豐霖駕駛警備車輛於抗告人車後方，見狀即尾
    隨右轉上前舉發等情，業據證人梁豐霖於原審先前調查時到庭證述綦詳，並有臺
    北縣政府警察局九十一年八月十三日北縣警交字第Ｃ00000000號舉發通
    知單影本一紙及員警工作紀錄簿影本一份附卷可稽，且嗣經原審前於九十一年十
    二月十日同時傳喚抗告人及證人劉潮銘到庭實施隔離訊問查證結果，抗告人陳稱
    ：「：：：因為我工作上所用的無線電機子壞掉了，老板娘要我送去修，所以我
    拿去劉潮銘的店去修，我去之前沒有跟劉連繫直接過去，我到了他店前面，我就
    下車進入店內，請劉出來到我車上看一下無線電機子，我們是邊走邊講，我向劉
    說，那機子好像會斷電，還沒有講到價錢問題，我們走到外面時，警車在我車後
    面，然後我和劉打開我車右邊的門要上車查看時，警察就上前來，要我把車子開
    走，我就走到車子左邊，從駕駛坐的門上車，準備要起步時，警察又叫我把駕、
    行照拿給他，然後叫我下車，說我之前闖紅燈，在這過程中，劉都一直站在他商
    店門口，我從一開始開到劉店門口下車，進入店內，與劉一同走出來，一直到警
    察上前來，大概只過了一、二分鐘（下略）」云云，證人劉潮銘則證稱：「：：
    ：他（指異議人）一個人開連結車停在我店門口，然後進入店內，他說無線電對
    講機壞掉要請我修，因為我開的店是修理無線電對講機，他要我上車去幫他檢查
    ，因為他說那機子收不遠，講不清楚，我們就一同走出店，我們走出店時，還沒
    有看到警車，然後我們二人一同上了他的車，他從駕駛座上車，我從右邊上去，
    我拿起機子正要檢查時，警車就開到他車前面，然後有警察下來到他旁邊，說他
    闖紅燈請他下車，他就在車上拿證件給警察看，並且說他沒有闖紅燈，這當中我
    一直坐在車上，後來他和警察就一直在吵，他說他開到這邊已經很久了，沒有闖
    紅燈，警察說是從後面跟過來的，此外當時從劉開車停到我店門口一直到警察開
    來，這中間的時間不到二分鐘，我店離建國、鶯桃路口約一百公尺，當時劉和警
    察在吵時，我就自己檢查上述機子，發現只是一個零件沒有鎖緊，我就把它鎖緊
    （下略）」云云，二人對於當時抗告人送修無線電機具之原因及過程等細節竟顯
    有齟齬出入，足見抗告人上開辯解是否確與實情相符，殊非無疑，再參諸證人梁
    豐霖與抗告人素不相識，並無宿怨，亦無仇隙，應無甘冒己身觸犯偽證罪之風險
    而設詞誣攀抗告人之理，此益徵抗告人上開辯解，純屬事後矯飾卸責之詞，不足
    憑信。綜上所述，本件事證明確，堪認抗告人確有駕車行經有燈光號誌管制之交
    岔路口闖紅燈，因而致其駕駛汽車在六個月內違規記點共達六點之不法情事無訛
    。從而，原處分機關據依道路交通管理條例第六十三條第三項之規定而為前揭裁
    罰，於法並無違誤或不當之處。本件異議為無理由，應予駁回等語，固非無見。
五、惟按所謂交通案件，係指違反道路交通管理處罰條例經公路主管機關或警察機關
    或其聯合設置之裁決機關處罰後，聲明異議之案件，從而，未經前開裁決機關裁
    決之案件，即非該辦法所稱之交通案件，自不得逕予聲明異議，此觀道路交通案
    件處理辦法第二條第一款之規定自明；受處分人，不服主管機關所為之處罰，得
    於接到裁決書之翌日起二十日內，向管轄地方法院聲明異議；又交通法庭認聲明
    異議不合法律上程序者，應以裁定駁回之，道路交通案件處理辦法第十八條前段
    、道路交通管理處罰條例第八十七條第一項分別定有明文。經查，台北縣政府警
    察局舉發違反道路交通管理事件通知單（Ｃ00000000號）尚未經監理所
    裁決等情，有交通部公路總局台北區監理所九十二年七月三日北監自字第０九二
    ００二二八二號函一紙附卷可稽，又經原審法院訊問抗告人關於異議之範圍時，
    抗告人陳稱：（問：提示三峽分局開立Ｃ00000000號違規舉發單影本，
    有何意見？）我就是針對這張紅單聲明異議；（問：聲明異議範圍？）（一）Ｃ
    00000000號違規舉發通知單。（二）六個月違規計點共達六點的裁決書
    （裁四０─0000000000號）等語（見九十二年度交聲更字第二六號卷
    第十四頁）。又抗告人亦自承尚未收到前開舉發違規通知單之裁決書（見同上卷
    第十六頁），準此，抗告人既對於尚未經裁決之台北縣政府警察局舉發違反道路
    交通管理事件通知單（Ｃ00000000號）聲明異議，揆諸前開說明，此部
    分之異議即不合法律上程序，本應以裁定駁回之，原裁定竟認抗告人此部分異議
    為合法，只是異議無理由而以裁定駁回之，自有再斟酌之必要。再查，前開Ｃ0
    0000000號舉發違規通知單既未經監理所裁決，抗告人自無從接獲該違規
    案件之裁決書，亦無法針對其違反道路交通管理處罰條例第五十三條之行經有燈
    光號誌管制之交岔路口闖紅燈之行為及依同條例第六十三條第一項第三款，應記
    違規點數三點部分聲明異議，此部分行為是否確實構成違規，即尚在不確定狀態
    中，則之後交通部公路總局台北區監理所於九十一年八月二十三日另以北監五字
    第裁四０─000000000號裁決書逕認抗告人「在六個月內，違規記點共
    達六點以上」是否妥適，即有審酌之必要。原審未察，遽認抗告人異議之聲明無
    理由，而裁定駁回其聲明異議，尚有未合，自應由本院將原裁定撤銷，發回原裁
    定法院詳察更為適法之裁定，以昭折服。
六、據上論結，應依道路交通案件處理辦法第二十六條，刑事訴訟法第四百十三條前
    段，裁定如主文。
中      華      民      國    九十二    年     十二     月    三十一    日
                              臺灣高等法院交通法庭
                                  審判長法  官  劉  景  星
                                        法  官  陳  博  志
                                        法  官  謝  靜  恒
右正本證明與原本無異。
不得再抗告。
                                        書記官  魏  淑  娟
中      華      民      國    九十二    年     十二     月    三十一    日


司法院資訊處製作；財團法人民間司法改革基金會備份。
